【裁判字號】    97,重訴,10
【裁判日期】    980429
【裁判案由】    損害賠償
【裁判全文】
臺灣高等法院高雄分院民事判決          97年度重訴字第10號
原      告  丙○○
訴訟代理人  陳里己律師
            楊啟志律師
            吳淑靜律師
被      告  甲○○
訴訟代理人  黃振銘律師
複代理人    丁○○
上列當事人間請求損害賠償案件，原告於刑事訴訟程序提起附帶
民事訴訟，並經刑事庭裁定移送，本院於民國98年4 月15日言詞
辯論終結，判決如下：
    主  文
被告應給付原告新臺幣陸萬玖仟捌佰壹拾貳元，及自民國九十七
年四月十六日起，至清償日止，按週年利率百分之五計算之利息
。
原告其餘之訴駁回。
訴訟費用由兩造各自負擔。
原告假執行之聲請駁回。
    事實及理由
一、原告主張：原告曾向被告借款，然嗣後因原告未能清償全數
    借款，被告因而對原告心生不滿，嗣於民國（下同）95年12
    月8 日下午5 、6 時許，先委請三位真實姓名不詳之成年男
    子，前往高雄市苓雅區○○○路190 號尋找原告，表示被告
    委託其三人催討債務，原告即與該三人前往附近之高雄市苓
    雅區○○○路214 之3 號老江紅茶牛奶店協調。到達該店後
    ，因原告質疑此三人之身份，故由其中一名男子撥打電話通
    知被告前來。嗣於同日晚間6 時30分許，被告即偕同乙○○
    （綽號「雷公」）到場，乙○○遂即質問原告何時還款，原
    告表示願代其清償之友人目前不在該處，可否3 、5 日後再
    來取款等語。語畢，乙○○因不滿原告無法立即清償欠款，
    遂而毆打原告，致原告受有頭部外傷、胸壁挫傷合併咳血、
    背部挫傷、右手擦傷等之傷害，原告因此一傷害行為遂於當
    日即95年12月8 日晚間前往高雄市立聯合醫院住院，迄至同
    年12月21日出院。當乙○○毆打原告時，被告不僅未出手阻
    止，或出言勸阻其毆打原告，被告反而在旁直呼「乎死」（
    台語），致被告受有上開傷勢之事實，足見被告加入乙○○
    傷害原告之犯意相互聯絡甚明，且案經臺灣高雄地方法院判
    處被告拘役40日，減為拘役20日，如易科罰金，以新台幣（
    下同）一千元折算一日，惟被告於上開判決確定前再行上訴
    ，並在鈞院審理中，基此，依民法第184 條第1 項前段、第
    185 條、第193 條第1 項及第195 條第1 項規定被告自應與
    綽號「雷公」之乙○○連帶賠償原告必要醫療費用2 萬9812
    元、減少工作收入24萬元、精神慰撫金80萬元，合計106 萬
    9812元， 並於本院聲明：
    (一)被告應給付原告106 萬9812元及自起訴狀繕本送達之翌日
      起，至清償日止，按週年利率百分之五計算之利息。(二)原
      告願供擔保，請准宣告假執行。
二、被告則以：被告於原告誣指之案發時地根本未在案發現場，
    亦未教唆綽號「雷公」者毆打他，在刑事偵審程序中，被指
    下手毆打原告之綽號「雷公」之男子即乙○○迄未到庭應訊
    ，原告也從未追究乙○○之法律責任，實啟人疑竇。縱退萬
    步言，若認被告有本件犯行，原告請求之必要醫療費用其自
    付金額僅有1 萬6985元，其竟請求2 萬7797元，已超出其實
    際損害金額；另原告請求減少工作之損失24萬元亦屬無據；
    且原告請求之精神慰藉金80萬元亦屬過高等語資為抗辯。並
    答辯聲明：(一)原告之訴駁回。(二)訴訟費用由原告負擔。
三、兩造爭執之事項：
  (一)被告有無侵害原告之行為？
  (二)若有，原告得請求之損害賠償金額以多少為適當？
四、茲分論如下：
  (一)被告有無侵害原告之行為？
    1.原告主張上開事實，業據其提出高雄市立聯合醫院診斷證
      明書一份為證，被告雖辯稱，原告於上開時、地被人毆打
      時，被告並沒有在場，亦未教唆「雷公」毆打他云云，惟
      查，上開事實業據原告於刑事案件警訊、偵查及第一、二
      審審理中指訴甚詳，核與證人即老江紅茶牛奶店老闆江世
      煌於偵查中證稱：「當時聽到很大之爭吵聲，我就出去勸
      架，那時有靜下來，突然又吵得很大聲，我出去看，就看
      見丙○○被打，當時被告有在場」等語（見偵查卷第44頁
      ），於刑事案件一審審理中證稱：「我突然聽到我店外的
      騎樓很大之爭吵聲，我就出去勸架，我前前後後進出店內
      外好幾次，其中看見丙○○倒在地上二次」「當時聽到有
      人撥打電話通知被告前來老江紅茶牛奶店」「當時我只聽
      到吵鬧聲，並沒有看到誰出手，但是就是看見丙○○跌倒
      在地上」等語（見刑事一審卷第52頁至54頁），均相符合
      ，且被告於刑事案件偵查中供稱：伊曾拿房子向板信商業
      銀行抵押借款130 萬元，轉借給丙○○，丙○○只還10萬
      元，並要求其餘借款不用清償，案發前曾委請一位莊姓男
      子多次向丙○○催討借款不成等語（見偵查卷第26頁），
      此已可見原告之指訴非虛，又由上述證人江世煌之證詞，
      可知原告被三位不詳姓名者帶到老江紅茶牛奶店後，因原
      告質疑該三人是否確實獲得被告授權來向原告討債，其中
      一人乃打電話給被告，請被告到老江紅茶牛奶店來，堪以
      認定。從而，亦可見綽號「雷公」之乙○○係經被告之通
      知始前往老江紅茶牛奶店。
    2.被告雖辯稱，鈞院刑事庭雖在第三人乙○○未傳喚到之情
      況下，駁回刑事部分被告之上訴，然乙○○已於98年3 月
      17日到庭作證證明案發當日，其與原告在案發地點，因原
      告積欠被告金錢事發生口角，其欲拉原告至原告之子在高
      雄市○○路開設之補習班理論，卻遭原告拒絕，兩人因而
      拉扯，此時，適巧被告趕到，被告還勸開二人，被告並未
      教唆其傷害原告等情，乙○○此一證詞，核與目擊證人即
      老江紅茶牛奶店老闆江世煌於刑事案件一審審理時作證所
      述之情節相符（見刑事一審96年8 月10日筆錄），故乙○
      ○之證詞堪以採信，被告於乙○○與原告發生拉扯、衝突
      時，既不在現場，被告到場後猶勸開雙方，亦未教唆乙○
      ○傷害原告，被告自不應負侵權行為責任云云。
      惟查，依證人江世煌於刑事案件一審之證言，可見乙○○
      確有毆打原告，又依被告前述於偵查中之供述，足見被告
      曾委請乙○○多次向原告催討不成，故證人乙○○於本院
      證稱，伊未毆打原告，且伊未曾受被告委託向原告催款等
      情自難採信，又依證人江世煌之證言，可見，乙○○毆打
      原告時，被告當時在場，坐在椅子上（見本院卷第161 頁
      ），江世煌雖另證稱：我印象中一開始發生衝突的時候，
      被告還沒有來，被告後來才來等語，其所稱之一開始發生
      衝突的時候，顯係指先到該店之三人與原告發生衝突時，
      被告還沒有來而言，乙○○之證言亦顯係迴護被告之詞，
      尚難以江世煌此部分證言及乙○○於本院之證述，即認原
      告之指述為不可採，故被告所辯不足取，原告之此部分主
      張堪信為真實。
  (二)原告得請求之損害賠償金額以多少為適當？
    茲就原告之請求逐項審酌如後：
    1.醫療費用2萬9812元：
      原告主張其因被告之侵害行為支出醫療費用2 萬9812元，
      業據其提出高雄市立聯合醫院之收據二張為證，被告對收
      據之真正，並不爭執，惟辯稱，原告僅得請求自付額之範
      圍16985 元云云，惟按保險制度旨在保護被保險人，非為
      減輕損害事故加害人之責任，保險給付請求權之發生，係
      以定有支付保險費之保險契約為基礎，與因侵權行為所生
      之損害賠償請求權，並非出於同一原因，後者之損害賠償
      請求權，並不因受領前者之保險給付而喪失，全民健康保
      險性質上係屬健康、傷害保險，除有全民健康保險法第82
      條規定之情形外，依保險法第130 條、第135 條準用同法
      第103 條之規定，全民健康保險之保險人不得代位行使被
      保險人因保險事故所生對於第三人之請求權，要無保險法
      第53條規定適用之餘地，故全民健康保險之被保險人非因
      汽車交通事故、公共安全事故、其他重大之交通事故、公
      害、或食品中毒事件（見全民健康保險法第82條）受傷害
      ，受領全民健康保險提供之醫療給付，其因侵權行為所生
      之損害賠償請求權並不因而喪失（參最高法院89年台上字
      第805 號判決）基此，本件原告醫療費用中之健保給付部
      分屬原告支付健保費所獲得之利益，原告係因遭毆打而受
      傷，並非因上述交通事故．．．等而受傷，原告自仍得請
      求被告給付，被告此部分所辯，並不足採。
    2.薪資損失24萬元：
      原告主張，伊原受僱於高雄市議員黃紹庭擔任競選總部之
      特別助理，每月薪資4 萬元，然自95年12月9 日起，至96
      年6 月底前，原告因受傷而無法上班，致受有薪資損失計
      24萬元等語，並提出市議員黃紹庭出具之證明書為證（見
      本院附民卷第19頁、本院重訴卷第29至36頁），經本院向
      高雄市立聯合醫院查詢「依丙○○之病情，其於出院後多
      久即可上班（擔任市議員之助理）？」該院函覆稱：「丙
      ○○於95年12月8 日下午7 時40分到院急診，主訴被打，
      當時外傷有胸部、背部紅腫等瘀挫傷、右手有2 1 公分
      擦傷，住院期間從95年12月8 日到95年12月21日出院一週
      後應可上班」等語（見本院重訴卷第37頁），本院參酌上
      述醫院意見及原告所受之傷，認原告在96年1 月起，應可
      上班，故其所損失者至多為95年12月9 日至31日間之薪資
      ，而原告自承其尚領到95年12月間之薪資1 萬元，並提出
      市議員黃紹庭出具之證明書為證（見本院重訴卷第36頁）
      ，則原告之薪資損失應為3 萬元（00000 －00000 ＝
      30000） ，原告在此範圍之請求，應予准許。超過部分，
      不予准許。
    3.精神慰撫金80萬元：
      審酌原告為高中進修補習學校結業，曾任市議員顧問、助
      理、財產如卷內之國稅局財產歸屬清單，被告為國小畢業
      經營商店，另審酌被告係因久遭原告欠債而有侵害原告之
      行為，及原告所受之傷等情，認原告請求之精神慰撫金以
      1萬元為適當，超過部分不予准許。
    4.以上合計准許之金額為6 萬9812元（29812 ＋30000 ＋
      10000 ＝69812） 。
五、綜上所述，原告依侵權行為法律關係，請求被告賠償6 萬
    9812元，及自起訴狀繕本送達被告之翌日（97年4 月16日）
    起至清償日止，按週年利率百分之五計算之法定遲延利息，
    自屬正當，應予准許，原告超過部分之請求為無理由，應予
    駁回。又原告勝訴部分經本院判決後即告確定，無假執行之
    必要，原告敗訴部分其假執行之聲請即失所附麗，故原告假
    執行之聲請應予駁回。
六、據上論結，本件原告之訴為一部有理由，一部無理由，依民
    事訴訟法第79條，判決如主文。
中    華    民    國    98    年    4     月    29    日
                              民事第四庭
                                  審判長法官  蔡文貴
                                  法      官  謝靜雯
                                  法      官  黃科瑜
以上正本證明與原本無異。
本件判決不得上訴。
中    華    民    國    98    年    5     月    1     日
                                  書  記  官  邱麗莉


司法院資訊處製作；財團法人民間司法改革基金會備份。
